【裁判字號】    98,中簡上,205
【裁判日期】    980413
【裁判案由】    詐欺
【裁判全文】
臺灣臺中地方法院刑事判決           98年度中簡上字第205號
上  訴  人
即  被  告  甲○○
上列上訴人即被告因詐欺取財案件，不服本院臺中簡易庭九十七
年度中簡字第三○一一號中華民國九十七年十二月十九日第一審
簡易判決（聲請簡易判決處刑案號：臺灣臺中地方法院檢察署九
十七年度偵字第一三二七四號），提起上訴，本院管轄之第二審
合議庭判決如下：
    主    文
上訴駁回。
    犯罪事實及理由
一、本院認定之犯罪事實及證據，除上訴人即被告甲○○交付本
    案銀行帳戶之金融卡與密碼之時間，應更正為「民國九十七
    年一月二日上午或中午某時被告最後一次使用金融卡提領新
    臺幣（下同）一千元現金後，至同日晚上七時許被害人丙○
    ○接獲詐騙電話前之某時」，並增列「被害人遭詐騙後，係
    利用臺中市○○路上之第一商業銀行之自動櫃員機，匯付六
    萬元至被告上開銀行帳戶內」之犯罪事實外，其餘均與如附
    件所示之原審判決書之記載相同，茲引用之。
二、(一)查：原審以被告幫助詐欺取財之犯行，事證明確，並適用
    刑法第三十條第一項前段、第二項、第三百三十九條第一項
    、第四十七條第一項、第四十一條第一項前段及刑法施行法
    第一條之一等規定，對被告量處有期徒刑四月，並諭知易科
    罰金之折算標準，經核認事用法均無不當之處，量刑亦屬妥
    適。(二)今被告仍執：其上開銀行帳戶之金融卡（含密碼）係
    不慎遺失，而非由其交付予上開詐欺集團使用之前詞，提起
    本件上訴，並辯稱：其無幫助之犯意，本案亦無幫助之對象
    ，不可因其有前科，即認其有犯本案云云。惟查：１、被告
    辯稱：其上開銀行帳戶之金融卡與抄寫密碼之紙條放在一起
    ，致金融卡及密碼一併遺失云云。然衡以常情，一般常人均
    知：銀行帳戶之金融卡與密碼，應分別存放，以免遭人冒用
    之事實。被告係國中畢業，且有很多的工作經驗等情，業據
    被告供承在卷（參本院卷第三五頁背面）。準此，依被告之
    年紀、智識與社會歷練，及現今詐欺取財集團大量收購他人
    之銀行帳戶，充作詐欺取財之用之事實，廣為電子、平面媒
    體所一再報導。衡情被告又豈會不知：其上開銀行帳戶之金
    融卡與密碼，應分別存放，以免遭人冒用之事實？又被告之
    金融卡密碼係設定為其生日之西元年末二碼數字與國曆生日
    之六碼數字，共八碼數字等情，亦據被告供承在卷（參本院
    卷第三四頁背面）。準此，被告既可記得其金融卡密碼，其
    又何需將該密碼抄寫在紙條上，並與金融卡一起存放？基上
    足認被告上開所辯，顯與常情有違。２、現今一般常人均知
    ：銀行帳戶之金融卡與密碼，如有遺失，應儘速向銀行辦理
    掛失補發，以免遭人冒用之事實。而依被告之年紀、智識與
    社會歷練，及現今詐欺取財集團大量收購他人之銀行帳戶，
    充作詐欺取財之用之事實，廣為電子、平面媒體所一再報導
    。依警卷第二九頁所附被告所申辦之上開帳戶之交易明細所
    載，被告係於九十七年一月二日最後一次使用金融卡提領現
    金一千元。其卻遲至九十七年一月三十一日下午二時二分許
    ，始至第一商銀行板橋分行欲查詢其上開銀行帳戶是否有問
    題，而為警獲報查獲。稽其上開所為，亦顯與常情有違。３
    、況被告於九十七年一月三十一日為警詢問時，先供稱：其
    上開帳戶之金融卡、存摺不慎遺失後，有馬上掛失，但不知
    何時掛失（參警卷第二頁）云云。其於九十七年八月十一日
    為檢察官訊問時，改供稱：其於九十六年四、五月（之後又
    改稱：五、六月）間，發現在臺北市遺失上開帳戶之金融卡
    ，但因工作在忙，所以沒有辦理掛失（參偵查卷第三二、三
    三頁）云云。其於九十七年十月十四日原審訊問時，改辯稱
    ：上開銀行帳戶之存摺、印章並未遺失（參原審卷第一九頁
    背面）云云。其於九十八年三月三十日本院審理時，改辯稱
    ：其最後一次使用上開帳戶之金融卡提領現金係於九十七年
    一月二日上午或中午某時，但其發現金融卡遺失之時間並無
    法確定（參本院卷第三五頁）云云。況就為何要將密碼抄寫
    在紙條上與金融卡一起存放一節，被告先辯稱：係因怕忘記
    密碼（參偵查卷第三一頁正面、原審卷第二○頁正面、本院
    卷第三四頁背面）云云。但被告在經本院質問而自承：其並
    不會忘記以其生日所設之密碼後，又改辯稱：係因委託友人
    持上開帳戶之金融卡代為領款後，未將該密碼紙條拿起來（
    參本院卷第三四頁背面）云云。由被告先後所辯不一，足認
    其所辯顯係虛構之詞。４、此外，在政府已將詐欺集團利用
    人頭帳戶詐騙之犯罪，列為治安重點，並成立「一六五」專
    線，大力宣導與強力查緝後，使得詐欺集團所能詐得之款項
    與機率大為降低。故該等詐欺取財集團為確保費心所詐得之
    款項，日後得以順利提領到手，渠等均會使用事前已取得交
    付帳戶人同意使用之銀行帳戶，衡情並無可能會利用無意間
    所遺得之銀行帳戶，持以向被害人詐騙，以免遭不慎遺失銀
    行帳戶金融卡之申請開立人立即向銀行申請掛失止付後，即
    無法順利提領詐騙所得款項。由此益徵被告上開所辯，顯與
    常情有悖。基上等情，足認被告所辯，不僅先後不一，亦與
    常情有違，應係事後卸責之詞，不足採信。５、按現今詐欺
    取財集團大量收購他人之銀行帳戶，充作詐欺取財之用之事
    實，廣為電子、平面媒體所一再報導，且依被告之年紀、智
    識與社會歷練，應可預知：一般人不自行申請銀行存款帳戶
    使用，反向他人借用或收購銀行存款帳戶使用，乃係欲利用
    所借用或收購之銀行存款帳戶，充作詐欺取財工具之用之事
    實。故其仍將其上開銀行帳戶之金融卡與密碼，交付予上開
    詐欺集團成年成員，應足認其具有幫助不特定之他人詐欺取
    財之不確定犯意甚明。６、綜上所述，本件事證明確，被告
    犯行足堪認定。是被告否認犯行，提起本件上訴，經核為無
    理由，應予駁回。
據上論斷，應依刑事訴訟法第四百五十五條之一第三項、第三百
六十八條第一項前段、第三百七十三條，判決如主文。
本案經檢察官乙○○到庭執行職務。
中    華    民    國    98    年    4     月    13    日
                    刑事第九庭  審判長法  官  簡源希
                                      法  官  高英賓
                                      法  官  唐敏寶
上正本證明與原本無異。
本件不得上訴。
                                      書記官  賴玉真
中    華    民    國    98    年    4     月    13    日


司法院資訊處製作；財團法人民間司法改革基金會備份。
